【裁判字號】    98,簡上,1031
【裁判日期】    981016
【裁判案由】    詐欺
【裁判全文】
臺灣板橋地方法院刑事判決            98年度簡上字第1031號
上  訴  人  臺灣板橋地方法院檢察署檢察官
被      告  戊○○
上列上訴人因被告詐欺案件，不服本院九十八年度簡字第四二七
二號中華民國九十八年六月三十日所為之第一審判決（原聲請簡
易判決處刑案號：九十八年度偵字第七五九二號），提起上訴，
暨移送併案（臺灣臺北地方法院檢察署九十八年度偵字第一八五
五一號、臺灣板橋地方法院檢察署九十八年度偵字第一五○○○
號、臺灣新竹地方法院九十八年度偵字第二九○九號），本院管
轄第二審之合議庭判決如下：
    主    文
原判決撤銷。
戊○○幫助共同意圖為自己不法之所有，以詐術使人將本人之物
交付，處有期徒刑伍月，如易科罰金，以新臺幣壹仟元折算壹日
。
    事    實
一、戊○○已預見若將個人之銀行帳戶存摺及金融卡提供他人使
    用，可能幫助他人從事詐欺取財犯行，仍不違反其本意，竟
    基於幫助詐欺之犯意，於九十八年二月十四日前之不詳時間
    、地點，將其所申請之彰化商業銀行福和分行（下稱彰化銀
    行福和分行）帳號：00000000000000000
    號帳戶、玉山商業銀行木柵分行（下稱玉山銀行木柵分行）
    帳號：0000000000000000號帳戶之存摺、
    提款卡等物，交付與某姓名年籍不詳之人，以供該人及其所
    屬之詐騙集團成員詐欺取得他人財物，嗣該詐欺集團成員取
    得上揭帳戶後，即基於共同意圖為自己不法之所有之犯意聯
    絡，於附表所示時間，以附表所示之詐欺手法，致附表所示
    之陳佩榆等人陷於錯誤，依指示分別匯出附表所示之款項至
    戊○○所有上開帳戶內。嗣經附表所示之陳佩榆等人發覺有
    異，而報警循線查悉上情。
二、案經臺北縣政府警察局永和分局報告臺灣板橋地方法院檢察
    署檢察官聲請簡易判決處刑暨臺灣新竹地方法院檢察署、臺
    灣臺北地方法院檢察署移送併辦審理。
    理    由
一、查金融機構存款帳戶，事關存戶個人財產權益之保障，其與
    儲戶存摺、印章、提款卡相結合，專屬性、私密性更形提高
    ，除非本人或與本人具密切之關係者，難認有何理由可自由
    使用私人之存摺及提款卡，一般人亦均有應妥善保管上開物
    件，防止被他人冒用之認知，且近來詐欺集團犯案猖獗，每
    每利用人頭帳戶為犯罪工具，若任意將自己帳戶之相關物件
    資料交予不明人士，將有遭他人作為詐欺、恐嚇取財犯罪時
    ，非正當資金進出之用之不法用途，此情當為具有社會生活
    經驗之成年人所得認識。被告雖以其上開存摺、提款卡於九
    十八年二月三日遺失，而存款簿未遺失置辯；惟就取得上開
    帳戶之第三人而言，該人既有意利用上開帳戶作為詐騙之工
    具，當無選擇一隨時可能遭真正存戶掛失而無法使用之帳戶
    之可能，輔以現今社會上，確實存有不少為貪圖小利而出售
    自己帳戶供人使用之人，是該第三人僅需付出少許之金錢，
    即可取得可完全操控而無遭掛失風險之帳戶，該第三人實無
    以此方式取得上開帳戶之必要，否則，若被告在該第三人尚
    未行詐前，或行詐後，尚未將帳戶內之款項提領出前，即將
    上開帳戶掛失，該第三人豈非無法遂其詐財之目的，該第三
    人絕無將涉及詐騙成否之關鍵置於如此不確定境地之可能。
    因之，綜合上情以觀，堪認被告所有之上開玉山銀行木柵分
    行帳戶及彰化銀行福和分行之提款卡、密碼等物，係被告自
    行交予他人使用無疑。本案事證明確，被告犯行洵堪認定，
    自應依法論科。
二、按刑法上之幫助犯，係對於犯罪與正犯有共同之認識，而以
    幫助之意思，對於正犯資以助力，而未參與實施犯罪之行為
    者而言（最高法院七十五年度臺上字第一五○九號、八十四
    年度臺上字第五九九八號、八十八年度臺上字第一二七○號
    判決意旨參照）。是以如未參與實施犯罪構成要件之行為，
    且係出於幫助之意思提供助力，即屬幫助犯，而非共同正犯
    。查被告同時交付上揭二個帳戶供年籍不詳之成年人所屬犯
    罪集團用以誘騙被害人匯入金錢，而遂行詐欺取財之犯行，
    其單純提供帳戶與他人使用之行為，並不能與向被害人施以
    欺罔之詐術行為等視，且亦無證據證明被告有參與詐欺取財
    犯行之構成要件行為，是被告所為僅係對於他人遂行之詐欺
    取財犯行資以助力，核其所為，係犯刑法第三十條第一項、
    第三百三十九條第一項之幫助詐欺取財罪。被告幫助他人犯
    前開罪名，爰依刑法第三十條第二項規定，按正犯之刑減輕
    之。又被告以一交付上開帳戶之行為，而使得詐欺集團得以
    分別詐騙被害人陳佩榆、乙○○、甲○○、丙○○、己○○
    、丁○○之財物，係以一行為觸犯數個相同罪名，為想像競
    合犯，應依刑法第五十五條規定，僅論以一幫助詐欺罪。又
    本件詐騙集團成員就詐術實施、取款等過程顯有多人分工參
    與，共同施用詐術，該等詐騙集團成員應屬詐欺罪之共同正
    犯。原判決書僅載幫助詐欺陳佩榆、乙○○、甲○○、丙○○之犯罪事實，惟上揭幫助詐欺己○○、丁○○之犯行，業
    經檢察官移送併辦，與本院認定有罪之事實，有裁判上一罪
    之想像競合犯關係，又移送併辦之被害人丙○○部分，則與
    本院認定之有罪事實同一，跟為起訴效力所及，本院自應併
    予審究。
三、原審據以論罪科刑，固非無見，惟查：被告交付上開帳戶予
    詐欺集團成員，嗣該詐欺集團成員持以詐騙被害人己○○、
    丁○○匯款至被告所提供之上開玉山銀行木柵帳戶部分之犯
    行，原審未及併予審判；又原審認定被告係提供其上開帳戶
    供姓名年籍不詳之人及所屬詐欺集團成員使用，而未論以幫
    助共同詐欺，仍均有未洽，檢察官上訴意旨以原審未就前開
    移送併辦部分併予審理，指摘原判決不當，為有理由，是本
    件原判決既有可議，自應由本院合議庭予以撤銷改判。爰審
    酌被告犯罪之動機、目的、提供前揭二個銀行帳戶存摺資料
    供不法份子使用，致多位被害人遭鉅額損失，助長不法份子
    財產犯罪風氣，對社會信賴及和諧造成不良影響，所生危害
    甚大，及被告有毒品前科之素行、犯罪後於警詢、偵查，迄
    本院審理時均否認犯行之態度等一切情狀，量處如主文所示
    之刑，並諭知易科罰金折算標準，以示懲儆。
據上論斷，應依刑事訴訟法第455條之1第1項、第3項、第364條
、第369 條第1 項前段、第370 條但書、第299 條第1 項前段，
刑法第339 條第1 項，第30條、第41條第1 項前段、第55條，刑
法施行法第1 條之1 ，判決如主文。
本案經檢察官楊承翰到庭執行職務。
中    華    民    國    98    年    10    月    16    日
                  刑事第三庭審判長法  官  王屏夏
                                  法  官  蘇揚旭
                                  法  官  王偉光
上列正本證明與原本無異。
不得上訴。
                                  書記官  陳宥伶
中    華    民    國    98    年    10    月    20    日
附錄本案論罪科刑法條全文：
中華民國刑法第三百三十九條
（普通詐欺罪）
意圖為自己或第三人不法之所有，以詐術使人將本人或第三人之
物交付者，處五年以下有期徒刑、拘役或科或併科一千元以下罰
金。
以前項方法得財產上不法之利益或使第三人得之者，亦同。
前二項之未遂犯罰之。
附表：
┌──┬───┬────┬─────┬────┬─────┬─────┐
│編號│被害人│詐騙時間│詐騙內容  │匯款時間│匯款金額（│匯入之帳戶│
│    │      │        │          │        │新臺幣）  │          │
├──┼───┼────┼─────┼────┼─────┼─────┤
│ 1  │陳佩榆│98年2月 │佯稱陳佩榆│98年2月 │29,989元  │被告前揭彰│
│    │      │14日16時│之前在網路│14日16時│          │化銀行帳戶│
│    │      │許      │購物時，付│55分許  │          │          │
│    │      │        │款方式設定│        │          │          │
│    │      │        │成分期付款│        │          │          │
│    │      │        │，須至提款│        │          │          │
│    │      │        │機前依照指│        │          │          │
│    │      │        │示操作，始│        │          │          │
│    │      │        │能取消分期│        │          │          │
│    │      │        │付款      │        │          │          │
├──┼───┼────┼─────┼────┼─────┼─────┤
│ 2  │乙○○│98年2月 │佯稱乙○○│98年2月 │29,989元  │被告前揭彰│
│    │      │14日17時│之前在網路│14日17時│          │化銀行帳戶│
│    │      │許      │購物時，付│20分許  │          │          │
│    │      │        │款方式設定│        │          │          │
│    │      │        │成分期付款│        │          │          │
│    │      │        │，須至提款│        │          │          │
│    │      │        │機前依照指│        │          │          │
│    │      │        │示操作，始│        │          │          │
│    │      │        │能取消分期│        │          │          │
│    │      │        │付款      │        │          │          │
├──┼───┼────┼─────┼────┼─────┼─────┤
│ 3  │甲○○│98年2月 │佯稱甲○○│98年2月 │29,989元  │被告前揭玉│
│    │      │14日18時│之前在網路│14日19時│          │山銀行帳戶│
│    │      │17分許  │購物時，付│18分許  │          │          │
│    │      │        │款方式設定│        │          │          │
│    │      │        │成分期付款│        │          │          │
│    │      │        │，須至提款│        │          │          │
│    │      │        │機前依照指│        │          │          │
│    │      │        │示操作，始│        │          │          │
│    │      │        │能取消分期│        │          │          │
│    │      │        │付款      │        │          │          │
├──┼───┼────┼─────┼────┼─────┼─────┤
│ 4  │丙○○│98年2月 │佯稱丙○○│98年2月 │29,989元  │被告前揭玉│
│    │      │14日20時│之前在網路│14日20時│          │山銀行帳戶│
│    │      │許      │購物時，付│10分許  │          │          │
│    │      │        │款方式設定│        │          │          │
│    │      │        │成分期付款│        │          │          │
│    │      │        │，須至提款│        │          │          │
│    │      │        │機前依照指│        │          │          │
│    │      │        │示操作，始│        │          │          │
│    │      │        │能取消分期│        │          │          │
│    │      │        │付款      │        │          │          │
├──┼───┼────┼─────┼────┼─────┼─────┤
│ 5  │己○○│98年2月 │向己○○佯│98年2月1│5,998元   │被告前揭玉│
│    │      │14日20時│稱網路購物│4日20時 │          │山銀行帳戶│
│    │      │許      │款項未付之│33分許  │          │          │
│    │      │        │問題，須至│        │          │          │
│    │      │        │提款機前依│        │          │          │
│    │      │        │照指示操作│        │          │          │
│    │      │        │，始能取消│        │          │          │
│    │      │        │分期付款  │        │          │          │
├──┼───┼────┼─────┼────┼─────┼─────┤
│ 6  │丁○○│98年2月 │假冒網拍公│98年2月 │29989元   │被告前揭玉│
│    │      │14日16時│司小姐及陳│14日17時│          │山銀行帳戶│
│    │      │許      │來發經理等│46分許  │          │          │
│    │      │        │人 ，以電 │        │          │          │
│    │      │        │話向丁○○│        │          │          │
│    │      │        │佯稱其之前│        │          │          │
│    │      │        │在網路購物│        │          │          │
│    │      │        │時，因公司│        │          │          │
│    │      │        │誤設付款方│        │          │          │
│    │      │        │式為分期付│        │          │          │
│    │      │        │款，須至提│        │          │          │
│    │      │        │款機前依照│        │          │          │
│    │      │        │指示操作，│        │          │          │
│    │      │        │始能取消。│        │          │          │
└──┴───┴────┴─────┴────┴─────┴─────┘


司法院資訊處製作；財團法人民間司法改革基金會備份。
